【裁判字號】    97,易,1119
【裁判日期】    970519
【裁判案由】    妨害名譽
【裁判全文】
臺灣臺北地方法院刑事判決              97年度易字第1119號
公  訴  人  臺灣臺北地方法院檢察署檢察官
被      告  甲○○
上列被告因妨害名譽案件，經檢察官聲請簡易判決處刑（97年度
偵字第2639號），本院認不宜簡易判決處刑（97年度簡字第1026
號），改依通常訴訟程序審理並判決如下：
    主  文
甲○○散布文字，指摘足以毀損他人名譽之事，處拘役貳拾日，
如易科罰金，以新臺幣壹仟元折算壹日。
    事    實
一、甲○○於民國96年8 月間，預計替換臺北市○○區○○街16
    號3 樓住處之鋁門窗及大門，因而利用電腦至雅虎奇摩拍賣
    網站（http：//tw.bid.yahoo.com/） 上瀏覽相關服務，適
    乙○○以帳號「collbook」登載「北部地區◎室內外粉刷-
    裝潢- 壁癌- 漏水- 免費到府估價」之服務訊息，甲○○遂
    與乙○○聯繫洽談住處修繕之承攬內容，因乙○○另有工程
    亟待完成，乙○○即介紹丙○○承作甲○○住處之修繕工程
    ，丙○○於96年9 月1 日帶同2 位工人前往上址勘查，雙方
    即達成由丙○○施作鋁製氣密窗、鍛造門之承攬契約合意，
    因丙○○表示必須預收工程材料費，甲○○即當場交付新臺
    幣（下同）7 萬元定金及房屋鑰匙。翌日丙○○因故未至現
    場施工，5 日後甲○○打電話要求出面否則報警處理，嗣至
    同年月18日，該住處修繕工程仍未進行、完工，甲○○從而
    認乙○○、丙○○2 人並未依約履行承攬內容，竟意圖散布
    於眾，於同年月14日，使用帳號「bmwjugarrv」登入雅虎奇
    摩拍賣網站，以「被騙的買家請進個人提供在修繕服務被騙
    的真實經驗」為標題，傳述「... 當下我下定決心去面對這
    歹徒. 刑警提供乙○○等二人身分證字號經查證後有毒品傷
    害詐欺... 等刑案前科，所以當刑警要我依照片指認時，我
    傻住了嚇了一跳... 」等之不實文字，並至乙○○及其客戶
    所設置之部落格網站留言區傳述前揭文字，足以毀損乙○○
    之名譽。
二、案經乙○○訴由臺北縣政府警察局汐止分局報告臺灣臺北地
    方法院檢察署檢察官偵查後聲請簡易判決處刑。
    理    由
一、經本院訊問後，被告甲○○雖坦承有在前述網站上刊登有關
    告訴人乙○○有前科犯行之文字等情，惟矢口否認有何公訴
    意旨所指之犯行，並辯稱：伊所以撰寫這些文字，係希望其
    他買家不要受騙上當，伊並無誹謗告訴人名譽之意思，係因
    為告訴人並無實體店面，而以網路招攬生意，卻又在向伊收
    錢後找不到人，伊希望其他網路買家提供協助，才上網刊登
    該段文字云云。
二、經查：
  (一)被告確曾於前述時間在該網站上以「被騙的買家請進個人提
    供在修繕服務被騙的真實經驗」為標題，傳述「... 當下我
    下定決心去面對這歹徒. 刑警提供乙○○等二人身分證字號
    經查證後有毒品傷害詐欺... 等刑案前科，所以當刑警要我
    依照片指認時，我傻住了嚇了一跳... 」之文字等情，此有
    該網路列印資料在卷可稽（偵卷第15、16頁），並為被告所
    不爭執；而告訴人乙○○僅於82年間因違反麻醉藥品管理條
    例案件經臺灣士林地方法院82年度易字第217 號判處有期徒
    刑4 月，緩刑2 年確定，案外人丙○○則曾因違反麻醉藥品
    管理條例、竊盜罪，經臺灣士林地方法院82年度易字第217
    號、臺灣板橋地方法院82年度訴字第1799號分別判處有期徒
    刑6 月與緩刑2 年及6 月確定，亦有全國刑案紀錄表二份在
    卷可證（本院卷第17-21 頁）。綜此，告訴人乙○○與案外
    人丙○○固有刑事前科，但並無被告在網站上所刊登之傷害
    、詐欺等犯行，且告訴人乙○○在緩刑期間因無撤銷事由，
    於緩刑期滿其刑之宣告即失其效力。是被告在網路上刊登該
    文字內容，即有不實而足以毀損告訴人乙○○之名譽。
  (二)被告雖辯稱前往警局報案時，承辦員警提供告訴人之大頭照
    並告知二人素行不良，伊希望其他網路買家提供協助，才上
    網刊登該段文字，並無誹謗故意云云。惟查，前往被告住處
    勘查並收取定金者，係案外人丙○○，而非告訴人乙○○，
    此為被告所不爭執。而依被告在網路上留予告訴人乙○○之
    發言紀錄，96年9 月8 日先後二則留言分別為：「洪先生你
    惡意詐欺我已至萬芳派出所報案」、「洪先生如果您不是惡
    意詐騙不是共犯我希望你能拿出負責人的態度大家一起約在
    派出所說清楚... 」，同年月10日留言則為：「洪先生～～
    你要是認為你和你弟不是共犯你可以對你堂弟提起侵占或背
    信的告訴～～你們兄弟要怎樣是你們的事... 」（偵卷第32
    頁），顯見當時被告亦知悉實際負責承攬該工程者係案外人
    丙○○而非告訴人乙○○。又任何承攬工程本有施工期限，
    且如無現成或尺寸相符之鋁製氣密窗、鍛造門，亦需定作，
    再加上承攬人配合各定作人之工程時程，定作人本難要求承
    攬人即時施作，乃被告於96年9 月1 日定作後不久，隨即於
    96年9 月8 日前往派出所報案，亦有過於嚴苛之情形。況被
    告於本院審理時亦坦承：「（問：你在檢察官那邊承認，警
    察沒有告訴你告訴人前科，是否實在？）答：確實沒有告訴
    我前科的事情，但有提供照片讓我指認。（問：警察沒有告
    訴你前科的事，為何在網站上寫他們有毒品、詐欺前科？）
    答：因為當時警察也知道我要結婚房子要修繕，警察可能告
    訴我他們素行不良，錢可能拿不回來，我只是在網站上想告
    知他們素行不良。」（本院卷第15頁），核與其在偵訊時供
    稱之情節相符（偵卷第38頁）。綜此，顯見承辦員警並未對
    被告告知乙○○、丙○○二人有毒品、傷害、詐欺之前科，
    且被告明知當時向其收取定金而訂定承攬契約者，係丙○○
    而非乙○○，被告卻在施工期限尚未屆至之前，即三番二次
    要求告訴人乙○○代為處理，並在告訴人乙○○未出面處理
    之情況下，即憑空杜撰告訴人乙○○有前述前科犯行，被告
    有誹謗之犯意甚明。
  (三)綜上所述，由告訴人乙○○之證稱、被告之供稱、網路列印
    資料及全國前案紀錄表，被告有誹謗之犯行甚明，被告所辯
    無非係卸責之詞，不足採信。是本件事證明確，被告犯行堪
    以認定，應予依法論科。
三、本件被告所刊登之文章，係藉電腦處理電磁紀錄所顯示之文
    字、符號，依刑法第220 條第2 項規定，屬準文書。核被告
    所為，係犯刑法第310 條第2 項之加重誹謗罪。爰審酌：(一)
    被告係大學畢業之學歷，智識程度非低；(二)被告係因擔心案
    外人丙○○收錢後不履行承攬義務，始在遍尋不著之情況，
    利用網路散布不實內容文字，希圖當時擔任介紹人之告訴人
    代為出面處理之犯罪動機與目的；(三)被告自身亦曾於93年10
    月26日因違反兒童及少年性交易防制條例案件，經臺灣臺北
    地方法院檢察署檢察官以93年度偵字第18006 號為緩起訴處
    分，對於已改過自新之更生人或有刑事紀錄前科之人希望他
    人少在公開場合談論自己之前科犯行之情況，當較他人有更
    為深刻之體會，卻在毫無事證之情況下，憑空杜撰告訴人乙○○有傷害、詐欺前科之犯罪手段；(四)告訴人乙○○係利用
    網路從事承攬工程之人，被告卻在影響力無遠弗屆之網路上
    刊登不實之資訊，勢將對告訴人乙○○之名譽造成重大之危
    害；(五)被告於警詢、偵訊及本院審理時均能坦承事實經過，
    且自認所作所為在道德上亦有可議之犯後態度等一切情狀，
    量處如主文所示之刑，並諭知易科罰金之折算標準。至被告
    用以犯本案之電腦設備，經審酌比例原則、罪刑相當原則，
    尚無沒收之必要，附此敘明。
據上論斷，應依刑事訴訟法第284 條之1 、第299 條第1 項前段
，刑法第310 條第2 項、第41條第1 項前段，刑法施行法第1 條
之1 ，判決如主文。
中    華    民    國    97    年    5    月    19     日
                        刑事第六庭      法  官 林孟皇
本正本證明與原本無異。
如不服本判決，應於判決送達後10日內向本院提出上訴狀（應抄
附繕本）。告訴人或被害人如對於本判決不服者，應具備理由請
求檢察官上訴，其上訴期間之計算係以檢察官收受判決正本之日
期為準。
                                        書記官  宋德華
中    華    民    國    97    年    5    月    19     日
附錄本案論罪科刑法條全文：
中華民國刑法第310條
意圖散布於眾，而指摘或傳述足以毀損他人名譽之事者，為誹謗
罪，處一年以下有期徒刑、拘役或五百元以下罰金。
散布文字、圖畫犯前項之罪者，處二年以下有期徒刑、拘役或一
千元以下罰金。
對於所誹謗之事，能證明其為真實者，不罰。但涉於私德而與公
共利益無關者，不在此限。


司法院資訊處製作；財團法人民間司法改革基金會備份。
